【裁判字號】    98,易,224
【裁判日期】    980730
【裁判案由】    違反商標法
【裁判全文】
臺灣高雄地方法院刑事判決               98年度易字第224號
    公  訴  人  臺灣高雄地方法院檢察署檢察官
    被      告  丁○
                戊○○
    上2 人共同
    選任辯護人  盧俊誠律師
上列被告等因違反商標法案件，經檢察官聲請簡易判決處刑（97
年度偵字第10038 號），本院改依通常程序審理，判決如下：
    主    文
丁○、戊○○均無罪。
    事    實
一、檢察官聲請簡易判決處刑意旨略以：被告丁○係彰潭興業股
    份有限公司（下稱彰潭公司）之負責人，被告戊○○則係彰
    潭公司經理，2 人明知彰潭公司自民國96年7 月8 日起即無
    權使用「安心An Shin 及圖」商標，竟基於犯意聯絡，於96
    年9 月5 日，共同販賣仿冒上開商標之商品平版衛生紙10公
    斤予址設高雄市○○○路82號1 樓之「山旺便利商店」，經
    商標權人甲○○發覺報警當場查獲。因認被告丁○、戊○○
    涉犯商標法第82條之非法販賣侵害商標權之商品罪嫌云云。
二、按被告未經審判證明有罪確定前，推定其為無罪；犯罪事實
    應依證據認定之，無證據不得認定犯罪事實；不能證明被告
    犯罪者，應諭知無罪之判決，刑事訴訟法第154 條第1 項、
    第2 項及第301 條第1 項分別定有明文。又刑事訴訟法上所
    謂認定犯罪事實之證據，係指足以認定被告確有犯罪行為之
    積極證據而言，該項證據自須適合於被告犯罪事實之認定，
    始得採為斷罪資料；事實之認定，應憑證據，如未能發現相
    當證據，或證據不足以證明，自不能以推測或擬制之方法，
    以為裁判基礎；而認定犯罪事實所憑之證據，雖不以直接證
    據為限，間接證據亦包括在內；然而無論直接或間接證據，
    其為訴訟上之證明，須於通常一般之人均不致有所懷疑，而
    得確信其為真實之程度者，始得據為有罪之認定；又依刑事
    訴訟法第161 條第1 項規定，檢察官就被告犯罪事實，應負
    舉證責任，並指出證明之方法。因此，檢察官對於起訴之犯
    罪事實，應負提出證據及說服之實質舉證責任。倘其所提出
    之證據，不足為被告有罪之積極證明，或其指出證明之方法
    ，無從說服法院以形成被告有罪之心證，基於無罪推定之原
    則，自應為被告無罪判決之諭知，最高法院29年上字第3105
    號、40年臺上字第86號、76年臺上字第4986號及92年臺上字
    第128 號判例分別著有判例可資參照。
三、證據能力部分：
    按被告以外之人於審判外之陳述，雖不符前4 條之規定，而
    經當事人於審判程序同意作為證據，法院審酌該言詞陳述或
    書面陳述作成時之情況，認為適當者，亦得為證據，刑事訴
    訟法第159 條之5 第1 項定有明文。本案以下認定事實所引
    用之傳聞證據，檢察官、被告丁○、戊○○及渠等辯護人均
    同意作為證據（見本院卷第18頁正、反面），而各該傳聞證
    據之取得亦無違法不當之情事，作為證據並無不適當，依上
    開說明，本院認本案以下所引用之傳聞證據均有證據能力。
四、公訴意旨認被告丁○、戊○○涉有上開犯行，無非係以：（
    1） 商標註冊證；（2）91 年5 月8 日品牌授權使用契約書
    、91年5 月18日租賃契約書、96年9 月5 日查獲現場照片、
    彰潭公司96年9 月5 日出貨單、96年9 月6 日存款憑條；（
    3） 被告丁○、戊○○之供述等資料為其論據。訊據被告丁○固坦承為彰潭公司負責人之事實（見本院卷第17頁），惟
    堅決否認有何非法販賣侵害商標權之商品之犯行，辯稱：僅
    為彰潭公司名義負責人，彰潭公司實際上均由其弟戊○○負
    責營運，其未參與彰潭公司經營事宜等語（見本院卷第17、
    18頁、58反面頁）。訊據被告戊○○固坦承為彰潭公司之經
    理，96年9 月5 日在高雄市○○○路82號1 樓之「山旺便利
    商店」販售之平版衛生紙有使用「安心An Shin 及圖」商標
    之事實，惟堅決否認有何非法販賣侵害商標權之商品之犯行
    ，辯稱：「安心An Shin 及圖」之商標權原屬安得利企業股
    份有限公司（下稱安得利公司），安得利公司為避免該商標
    權遭拍賣始移轉給甲○○，而彰潭公司88年7 月6 日起即與
    安得利公司簽訂租賃契約，承租標的包括安得利公司廠房、
    機器及「安心」等商標之使用權，於91年5 月18日再度與安
    得利公司簽訂租賃契約，承租標的相同，甲○○亦在該份租
    約簽名，96年7 月10日安得利公司負責人丙○○又與彰潭公
    司簽訂延長租約同意切結書，甲○○雖未於同意切結書上簽
    名，但仍於96年7 月30日收受彰潭公司給付之租金，前揭租
    賃標的於96年7 月31日由彰潭公司拍定，8 、9 月之租金即
    由原先之押租金抵繳，不足部分再由彰潭公司支付安得利公
    司，彰潭公司租金給付至96年9 月15日安得利公司清點移交
    完畢止，是彰潭公司於96年9 月15日前均有權使用「安心An
    Shin及圖」之商標等語（見本院卷第17、18頁、58頁反面、
    65頁反面 ）。經查：
（一）彰潭公司於96年9 月5 日，有將使用「安心An Shin 及圖
      」商標之平版衛生紙10公斤販賣予高雄市○○○路82號1
      樓之「山旺便利商店」一節，有證人甲○○警詢證述（見
      96年度他字第8239號卷第39頁），復有彩色照片8 張、彰
      潭公司出貨單2張、96年9月6日存款憑條1紙在卷可查（見
      96年度他字第8239號卷第18至23頁），核與被告戊○○所
      述相符，上開事實堪信為真。
（二）被告丁○否認犯行，且以前詞置辯。而證人即同案被告戊○○於本院審理中證述：彰潭公司股東有2 、30個，主要
      有我、林俊堂、張立昌，彰潭公司營運由我及另外2 位股
      東共同負責，丁○未參與彰潭公司之營運，因丁○住台北
      ，僅純粹當股東，我與林俊堂是安得利公司員工，因擔任
      安得利公司各地公司行號之人頭，信用已破產，無法當擔
      任彰潭公司負責人，另1 個股份較少，是顧問性質，也在
      別公司服務，無法當負責人，所以推舉我姊姊丁○當負責
      人等語（見本院卷第51頁正、反面）。證人戊○○與被告
      丁○雖屬姊弟關係，然證人戊○○應不致甘冒偽證重罪之
      風險，故為虛偽陳述，以脫免其姐違反商標法之犯行，蓋
      商標法第82條之法定刑甚低於刑法之偽證罪，堪認證人戊○○上開所述應屬可採，顯見被告丁○僅為彰潭公司名義
      上之負責人，其並未實際參與彰潭公司營運之相關事宜無
      訛，被告丁○上開所辯應屬可採。本院自難因彰潭公司有
      使用「安心An Shin 及圖」之商標，即遽認被告丁○有非
      法販賣侵害商標權之商品之行為，而為不利被告丁○之認
      定。
（三）被告戊○○否認犯行，並以前詞置辯。而證人即商標權人
      甲○○雖於本院審理中證述：（提示96年度他字第8239號
      卷第13頁以下）我有見過簽約日期為91年5 月18日之租賃
      契約書，是丙○○與彰潭公司簽完後給我看，（提示97年
      度審簡字第1917號卷第20頁以下）但沒看過此份租賃契約
      書，因為審簡卷內的租約拿去台北給我簽時，我問押租誰
      收的，他們說丙○○，我要求給收據證明，避免日後向我
      收押租，他們就回去重打1 份，再附丙○○收押租的傳票
      ，他字卷的合約比較後面簽，所以沒有我簽名。（提示96
      年度他字第8239號卷第13頁以下、97年度審簡字第1917號
      卷第20頁以下之租賃契約，問：有何不同？）這2 份契約
      有1 份沒有簽丙○○收到押租的傳票云云（見本院卷第47
      、48、50頁），惟亦同時證述：當初商標轉讓給我只叫我
      簽名，沒有付錢，88年、91年簽約時，安得利公司負責人
      是丙○○，安得利公司出租給彰潭公司，彰潭公司每月付
      我6 萬元，其中2 萬元是商標之押租金，4 萬元是代安得
      利公司支付薪水給我，因安得利公司公司的收入即租金，
      有部分是要給董監事之酬勞等語（見本院卷第49至50頁）
      。另證人丙○○於本院審理中證述：我是91年擔任安得利
      公司負責人，「安心」、「甜柔」等商標權人原來都是安
      得利公司，安得利公司從88年有將「安心」、「甜柔」等
      商標包括在租賃契約授權給彰潭公司，90年我父親過世後
      ，就講好由我負責與彰潭公司簽訂租賃契約，（提示96年
      度他字第8239號卷第51頁切結書）這是我簽的，這份切結
      書內容是把舊有91年5 月18日的租約延長，包括商標授權
      之延展，因租金有包括商標，彰潭公司每月有幫安得利公
      司支付4 萬元給甲○○，因甲○○要戊○○直接匯到她那
      裡，所以從我的租金內扣掉4 萬元，（提示97年度審簡字
      第1917號卷第39頁以下之租金結清切結證明書）這份是我
      簽的，內容提到的48萬元都是我收的，指96年8 月8 日至
      96年9 月13日之租金，這部分甲○○沒拿到，因為我8 月
      與甲○○聯絡時，甲○○說要跟著契約走拿到7 月底，是
      7 月整個月的租金，但我們原來租約5 年是到96年7 月7
      日，7 月底付的租金有超過期限，才簽延長租約切結書等
      語（見52至53頁反面）。此外復有證人甲○○提出91年5
      月18日之租賃契約書（見96年度他字第8239號卷第13頁以
      下）、被告提出88年7 月6 日、91年5 月18日租賃契約書
      、96年7 月10日延長租約同意切結書、96年9 月17日租金
      結清切結證明書各1 份（見97年度審簡字第1917號卷第16
      至23、25頁）在卷可佐。證人丙○○與被告戊○○無特殊
      情誼，自無甘冒偽證風險，故為虛偽陳述，以維護被告戊○○之可能，況證人丙○○所述均與卷內前揭契約書、切
      結書內容相符，證人丙○○上開所述應屬可採。至於證人
      甲○○固證述沒見過被告提出之91年5 月18日租賃契約書
      云云，惟又證述被告所提之91年5 月18日之租約因未付收
      受押租之傳票始於嗣後再重訂其所提出之91年5 月18日之
      租約云云，證人甲○○此部分前後證述內容已互相矛盾外
      ，倘證人甲○○發現91年5 月18日之租約未付收受押租之
      傳票，僅需要求該租約之當事人事後補提傳票，豈有必要
      於91年5 月18日再行簽訂內容相同之租約，蓋有無收受押
      租之傳票並不影響該租約之內容或效力，並無大費周章重
      複訂約之必要，證人甲○○此部分證述不足採信，證人甲○○應有於被告所提之91年5 月18日之租約中（即97年度
      審簡字第1917號卷第20至22頁）甲方董事欄簽名無訛，則
      證人甲○○應知悉安得利公司有於該契約將「安心AnShin
      及圖」之商標使用權出租予彰潭公司甚詳，亦可證明彰潭
      公司得合理信賴安得利公司之負責人丙○○有權出租「安
      心An Shin 及圖」之商標，否則證人甲○○豈會於該契約
      之租賃期間持續向彰潭公司收取部分租金，而迄至96年10
      月16日始提出侵權之告訴（見96年度他字第8239號卷第1
      頁）。再者，彰潭公司於96年7 月10日與安得利公司之丙○○簽訂延長租約同意切結書，並依約給付甲○○相關租
      金等款項至96年7 月底，並於96年9 月17日與安得利公司
      簽訂租金結清切結證明書一節，有前揭切結書、彰潭公司
      98 年7月31日之匯款單在卷可稽（見97年度審簡字第1917
      號卷第23至25頁），若果商標權人甲○○主張彰潭公司自
      96年7 月8 日起即無權使用「安心An Shin 及圖」之商標
      ，則商標權人甲○○豈會仍向彰潭公司逾收96年7 月8 日
      起至96年7 月31日止之相關租金款項，是彰潭公司基於合
      理信賴原則認安得利公司將「安心An Shin 及圖」之商標
      權出租供其使用至96年9 月15日止乃依約有據，被告戊○○上開所辯應屬可採，本院尚難僅憑商標權人甲○○之指
      述遽為不利被告戊○○之認定。
五、綜上所述，本件檢察官所舉積極證據，尚不足使本院採信被
    告丁○、戊○○有非法販賣侵害商標權之商品之犯行，尚有
    合理之懷疑存在，無法為此事實之認定。此外，復查無其他
    積極證據足認被告丁○、戊○○有聲請簡易判決處刑意旨所
    指犯行，被告丁○、戊○○既未經證明犯罪，揆諸前開最高
    法院判決意旨，自應為被告丁○、戊○○無罪之諭知。
據上論結，應依刑事訴訟法第452 條、第301 條第1 項前段，判
決如主文。
本案經檢察官乙○○到庭執行職務。
中    華    民    國    98    年    7     月    30    日
                  刑事第十一庭  審判長法  官  黃三友
                                      法  官  陳億芳
                                      法  官  何佩陵
以上正本證明與原本無異。
如不服本判決應於收受本判決後10日內向本院提出上訴書狀，並
應敘述具體理由，如未敘述上訴理由者，應於上訴期間屆滿後20
日內補提理由書狀於本院（均須按他造當事人之人數附繕本）「
切勿逕送上級法院」。
中    華    民    國    98    年    7     月    30    日
                                      書記官  鍾淑美


司法院資訊處製作；財團法人民間司法改革基金會備份。
